【裁判字號】    90,上易,1588
【裁判日期】    900928
【裁判案由】    傷害等
【裁判全文】
臺灣高等法院高雄分院刑事判決                    九十年度上易字第一五八八號
    上  訴  人  台灣高雄地方法院檢察署檢察官
    被      告  乙○○
右上訴人因被告傷害等案件，不服臺灣高雄地方法院九十年度易字第二三七六號中華
民國九十年七月二十六日第一審判決（起訴案號：臺灣高雄地方法院檢察署九十年度
偵字第七七二二號），提起上訴，本院判決如左：
      主  文
原判決撤銷。
乙○○傷害人之身體，處拘役伍拾伍日，如易科罰金，以佰元折算壹日。
      事  實
一、乙○○於民國九十年四月十日十七時三十分許，在高雄縣鳳山市○○街六十號前
    ，因認為正執行收集垃圾公務之高雄縣鳳山市清潔隊隊員甲○○駕駛垃圾車速度
    過快，使其與左鄰右舍丟垃圾不便，遂在甲○○停車時上前至車旁，開啟車門將
    甲○○拉下車，並當面辱罵甲○○（台語）等語，其後並基於傷害之犯意，以腳
    踢甲○○之右大腿內側一腳，甲○○因而受有右下腹鼠蹊部及左側腰脅部鈍挫傷
    等傷害。嗣經甲○○迅速逃離現場向警方報案，經警調查而查獲乙○○。
二、案經甲○○訴由高雄縣警察局鳳山分局報請台灣高雄方法院檢察署檢察官偵查起
    訴。
    理  由
一、訊之被告乙○○對於上開在告訴人甲○○駕駛垃圾車執行公務時，對告訴人說「
    幹你娘，當公務員這麼囂張」，並踼其一腳等事實固不諱言，惟矢口否認有何妨
    害公務、傷害等之犯行，辯稱當時因告訴人開車太快，我們左鄰右舍倒垃圾來及
    ，一時氣憤有與告訴人爭執互罵，是告訴人自己態度不佳，伊才有所回應云云；
    惟查，本件右揭犯罪事實業據告訴人甲○○於警訊及偵查、原審及本院審理中指
    訴綦詳，核與證人即案發時與告訴人同車之林清海於偵查中所證述情節相符，且
    告訴人所受前揭傷害並有長庚紀念醫院診斷証明書在卷可稽，被告以本件係因告
    訴人執勤態度不佳，伊才有所回應等語置辯，自不影響上開事實之認定，本件罪
    證明確，被告犯行堪以認定。
二、核被告所為，係分別犯刑法第二百七十七條第一項之普通傷害罪、第一百三十五
    條第一項之妨害執行公務罪、第一百四十條第一項之侮辱公務員罪。按刑法上所
    謂法規競合，係指一個犯罪行為，因法規之錯綜關係，致同時有數符合該犯罪構
    成要件之法條可以適用，爰依法理擇一適用者而言。刑法第一百四十條第一項之
    侮辱公務員罪，雖同時符合同法第三百零九條之公然侮辱罪之構成要件，但此係
    因法規之錯綜關係，致一個對人侮辱具有侵害法益同一性之犯罪行為，同時有二
    個符合該犯罪構成要件之法條可以適用，應依法規競合法理，因侮辱公務員罪之
    罪質每附隨有公然侮辱罪之罪質，因此二者具有吸收關係，應擇一適用刑法第一
    百四十條第一項之侮辱公務員罪論處。公訴人認被告此部分係犯同法第三百零九
    條之罪，自有未洽，但起訴之基本事實相同，本院爰予變更起訴所引法條。又被
    告所犯乃係基於一個妨害公務之犯意而發生，行為不可分割，應認係一行為觸犯
    數罪名之想像競合犯關係，應從一重之普通傷害罪論處。
三、原審認罪証明確，予以論罪科刑固非無見，惟（一）被告所犯刑法第一百四十條
    第一項之侮辱公務員罪、同法第三百零九條之公然侮辱罪，二者係法規競合關係
    ，應擇一適用侮辱公務員罪論處，原判決認被告係一行為觸犯數罪名之想像競合
    犯關係，又公訴人起訴認被告係犯刑法第三百零九條之罪，原判決漏未明變更
    起訴法條之意旨及引用刑事訴訟法第三百條，逕依同法第一百四十條第一項論科
    ，均屬未洽，（二）被告所犯上開傷害罪、妨害執行公務罪及侮辱公務員罪間係
    想像競合關係，原判決認係有方法結果之牽連關係，同有未合。檢察官循告訴人
    請求提起上訴，指摘原判決量刑太輕，雖無理由，但原判決既有前揭可議之處，
    應由本院將原判決予以撤銷，另為判決。爰審酌被告因倒垃圾時追趕垃圾車一時
    氣憤（此業據證人蔡秀娥於偵查證述明確）而犯本案，告訴人所受傷害之程度尚
    非十分嚴重，被告未有犯罪之前科紀錄，有其台灣高等法院被告全國前案紀錄表
    及台灣高雄地方法院被告院內索引卡紀錄表各一份在卷可查，平日素行尚稱良好
    ，惟本件事後尚未與告訴人達成和解等一切情狀，仍量處被告拘役五十五日，並
    諭知易科罰金之折算標準。
據上論結，應依刑事訴訟法第三百六十九條第一項前段、第三百六十四條、第二百九
十九條第一項前段、第三百條、刑法第二百七十七條第一項、第一百三十五條第一項
、第一百四十條第一項、第四十一條第一項、第五十五條、罰金罰鍰提高標準條例第
一條前段、第二條，判決如主文。
本案經檢察官陳新慶到庭執行職務。
中    華    民    國      九十      年       九       月    二十八      日
              臺灣高等法院高雄分院刑事第三庭
                                  審判長法官  謝宏宗
                                        法官  陳中和
                                        法官  莊崑山
右正本證明與原本無異。
不得上訴。
                                      書記官  邱麗莉
中    華    民    國      九十      年       十       月      二        日
附錄本判決論罪科刑之法條
刑法第二百七十七條
傷害人之身體或健康者，處三年以下有期徒刑，拘役或一千元以下罰金。
犯前項之罪，因而致人於死者，處無期徒或七年以上有期徒刑，致重傷者，處三年以
上、十年以下有期徒刑。
                                                                         k


司法院資訊處製作；財團法人民間司法改革基金會備份。
